臺灣嘉義地方法院交通事件裁定　　　　　　　　　　　九十三年度交聲字第九一號
　　原處分機關　交通部公路總局嘉義區監理所
　　異　議　人　甲○○
右列受處分人因違反道路交通管理處罰條例案件，對於原處分機關即交通部公路總局
嘉義區監理所中華民國九十三年四月二十八日所為之處分（嘉監裁字第裁七○－Ａ0
0000000號裁決書）聲明異議，本院裁定如左：
    主  文
原處分撤銷。
甲○○不罰。
    理  由
一、本件原處分機關以：異議人即受處分人甲○○於民國九十三年一月二日晚上十一
    時二十一分許，駕駛已註銷牌照（原牌照號碼為三Ｋ—六四八一號）自小客車，
    在台北市○○路○段行駛，違反道路交通管理處罰條例第十二條第一項第四款規
    定，為台北市政府警察局萬華分局交通分隊警員攔下，舉發違規，並扣車牌二面
    ，掣有舉發違反道路交通管理事件通知單，經異議人簽收，嗣原處分機關於九十
    三年四月二十八日，依道路交通管理處罰條例第十二條第一項第四款、第二項之
規定，以嘉監裁字第裁七○－Ａ00000000號裁決書，裁處罰鍰新台幣一
    萬八百元，並扣繳牌照。
二、異議人則以：其前開小客車於九十一年底左右為友人乙○○借走，多次催還未果
    ，遭其侵占至今，其於九十二年九月一日向嘉義市警察局第二分局北門派出所報
    案，該案目前尚在偵查中，因此，本件違規之駕駛人非異議人，而應為乙○○，
    台北市政府警察局之舉發違規通知單上簽名，非其所簽，原處分據以裁罰當有違
    誤等語資為抗辯。
三、原處分機關為前開裁罰，無非以台北市政府警察局萬華分局函覆本件違規係當場
    攔停舉發，經核對相關資料，並當場扣繳牌照，異議人亦當場簽收罰單，且有台
    北市政府警察局舉發違反道路交通管理事件通知單在卷為其憑據。經查：
  （一）前開台北市政府警察局舉發違規通知單上之「甲○○」簽名，經以肉眼比對
        與異議人於本院審理時當庭所書之簽名及警訊筆錄（對乙○○告訴）、違反
        交通違規陳述單上之簽名，筆順可明顯看出不同，且在台北市政府警察局舉
        發違規通知單上『醇』字簽名之「酉」字邊，書寫成類似「石」字，顯與被
        告前開簽名之習慣不同，此有前開舉發違規通知單影本、異議人九十三年七
        月一日當庭書寫之簽名、警訊筆錄影本二份、交通違規陳述單及查詢單影本
        一份在卷可參，因此，在前開舉發違規通知單上簽名者是否為異議人，非無
        可疑。又異議人陳稱：該自小客車之行車執照放在車上，因此乙○○會有該
        自小客車之行車執照等語，而本院向台北市政府警察局萬華分局查詢，該局
        函覆稱：因本件舉發已超過半年，舉發之警員陳耀傑業已無法記清遭攔停之
        人係出示何證件（駕照、行照或身份證），有該局九十三年七月十三日北市
        警萬分交字第０九三六二九０六八００號函在卷可佐，故舉發警員可能係核
        對行照而已，而行照依異議人所言，現為乙○○持有，因此，綜合上情觀之
        ，本件雖存在警員攔停，核對證件（不知係何證件）及前開舉發違規通知單
        上有異議人簽名等情形，然此尚不足以證明異議人即係本件交通違規之行為
        人。
  （二）異議人所指為實際違規者之乙○○，經本院合法傳喚，並未到庭說明。而異
        議人所指上開自小客車約自九十一年年底遭乙○○侵占之事實，業據其提出
        報案三聯單影本、臺灣時報分類廣告內容影本、存證信函影本各一份為證；
        且本院查詢該自小客車之違規記錄，發現該自小客車九十二年一月前十六筆
        違規記錄均已結案，且違規地點僅有一次出現在台北縣，此有該自小客車違
        規記錄查詢表一份在卷可查，參以證人乙○○設籍於台北市，有戶籍查詢資
        料一份在卷可參，而異議人係設籍於嘉義，台北市並非其活動範圍，異議人
        所辯應屬可採。另證人乙○○於九十三年六月二十五日，向嘉義市東區調解
        委員會聲請調解，乙○○與異議人在調解中達成初步之共識，乙○○願意繳
        清前開自小客車所有違規之罰單及九十三年前牌照稅、燃料稅及所有稅款，
        此有嘉義市東區調解委員會調解筆錄一份在卷可參，由此益見異議人並非本
        件交通違規事件之行為人。
三、綜上所述，原處分機關與舉發機關認異議人為本件交通違規事件之行為人固有所
    據，惟原處分機關未審酌異議人所提出前開自小客車遭乙○○侵占之資料，深入
    查證，即率予裁決，應嫌速斷，而本院依據開證據資料觀之，異議人所辯當足採
    信，異議人應非本件交通違規事件之行為人，而其（車主）復無可歸責之事由，
    自應不罰，原處分機關之裁罰即有不當，應予撤銷。
據上論斷，應依道路交通案件處理辦法第二十條，裁定如主文。
中      華      民      國    九十三    年      七      月     十六     日
                              臺灣嘉義地方法院交通法庭
                                    法  官  林  坤  志
右正本證明與原本無異。
如不服本裁定，應於裁定送達後五日內向本院提出抗告狀（應附繕本）。
中      華      民      國    九十三    年      七      月     十六     日
                                    書記官  黃  意  雯
